臺灣士林地方法院民事判決　　　　　　　 99年度訴字第551號
原　　　告　方桂美
訴訟代理人　黃銘仁
被　　　告　陽明海運股份有限公司
法定代理人　盧峰海
訴訟代理人　姜震律師
　　　　　　王道元律師
上列當事人間請求損害賠償事件，本院於中華民國100 年6 月7
日言詞辯論終結，判決如下：
    主  文
原告之訴及假執行之聲請均駁回。
訴訟費用新臺幣捌仟伍佰肆拾貳元由原告負擔。
    事  實  及  理  由
一、原告起訴主張：原告於民國97年4 月18日前往被告陽明海運
    股份有限公司（下稱被告公司）所有門牌號碼臺北市大同區
    ○○○路2 段243 號大樓（下稱系爭大樓），參加訴外人南
    山人壽保險股份有限公司（下稱南山保險公司）「菁英班」
    學員受訓，該日中午原告自系爭大樓1 樓往戶外走時，陽光
    強烈導致反光，完全無法察覺門口處有階梯落差存在，階梯
    高低間之道路色差又幾乎相同，致原告於階梯處踏空跌倒，
    右肩、右手臂、雙膝、雙踝觸地受傷。因原告急忙參加下午
    課程，並未立即向被告公司反應，迄當晚疼痛無法忍受，前
    往育揚中醫診所就診，經診斷受有雙膝瘀腫、右踝痛、右肩
    傷、右肘瘀腫痛等傷害（下稱系爭事故）。原告於97年4 月
    22日向被告公司童主任反應系爭事故，然未獲被告公司善意
    回應，直至同年9 月16日被告公司派出童主任及總務部羅銘
    宏、李德漢等人與原告於南山人壽總公司協商，羅銘宏當場
    承認系爭大樓已發生過3 、4 次跌倒事件，皆獲得保險理賠
    ，詎被告公司李德漢及訴外人臺灣產物保險股份有限公司（
    下稱臺灣產險公司）態度惡劣，要求提供醫療費收據以外之
    損失證明文件，一再拖延，毫無解決之誠意。被告公司為系
    爭大樓之所有人，其未在系爭大樓1 樓門口階梯做特別提醒
    往來民眾注意階梯存在或階梯落差之施作或標識，致使一般
    行人從系爭大樓1 樓走出戶外時，完全無法察覺1 樓大門口
    外有階梯或階梯落差存在，其就該階梯之設置或保管，顯未
    達通常應有之安全狀態與功能，且不足以防止危險或損害之
    發生，顯有欠缺。原告因系爭事故受傷，支出醫療費用新臺
    幣（下同）2 萬7,305 元、計程車資4 萬9,895 元，並因疼
    痛夜間無法安眠，影響工作，心情焦慮而罹患牙週病，為此
    右側拔除一顆牙齒，受有相當精神上之痛苦，爰請求60萬元
    之精神慰撫金。爰依民法第191 條、第195 條規定，請求被
    告賠償前開金額等語。並聲明：(一)被告應給付原告67萬7,20
    0 元，及自起訴狀繕本送達翌日起至清償日止，按年息5 ％
    計算之利息。(二)願供擔保請准宣告假執行。
二、被告則以：(一)原告未能證明其受傷之原因係在系爭大樓1 樓
    階梯處跌倒所致，況依原告提出「9703期先鋒班『菁英培訓
    計畫』第二個月訓練課程表」，原告應係自97年3 月3 日起
    即於系爭大樓出入參加訓練課程，迄原告主張之系爭事故發
    生日已有7 週之久，該菁英培訓計畫之學員，每天需出入系
    爭大樓之次數至少2 次以上，原告先前既均未發生任何跌倒
    意外，顯見系爭事故係因原告自身之疏忽過失所致，而非源
    於被告公司對於系爭大樓之設置或管理有何欠缺。(二)系爭大
    樓之建造符合現行建築技術規則之規定，已通過臺北市政府
    建築管理處各項檢查，經臺北市政府工務局核發使用執照在
    案，系爭大樓之設置並無欠缺，且系爭大樓啟用後，現狀並
    無任何改變，被告公司對於系爭大樓之階梯亦未疏於保管，
    自難謂被告對於系爭大樓之保管有何疏失可言，且系爭大樓
    之階梯與全國其他各處之騎樓或是階梯，並無任何不同，顯
    係合法合理之措施，自不能僅因原告一人在該處發生跌倒受
    傷之意外，即遽而推論被告對於系爭大樓之設置或保管有所
    欠缺。(三)原告在育揚中醫診所接受多次診療，縱屬跌傷，傷
    勢應僅限膝、踝處而已，就右肘、右肩而言，實無證據證明
    係因跌傷所致。又依育揚中醫診所之回函，98年8 月25日之
    3 張醫療費用部分應係診斷證明書，原告自不得請求。再依
    書田診所回函，雖可認原告確有因右肩肌腱炎、左膝內軟骨
    組織受傷而求診，惟經醫師檢查後並未發現有明顯肌腱或骨
    頭裂傷，而原告雖於97年5 月10日提及腳踝不舒服，但嗣後
    未再提及，顯然足認右肩、左膝之傷害，應為原告之陳年舊
    傷，原告僅係藉此機會向被告索賠。又原告赴萬芳醫院做核
    子共振之醫療費用460 元，依萬芳醫院之回函，尚難認有作
    此檢查之必要性。再者，原告並未舉證證明其所受傷害無法
    開車或利用大眾運輸交通工具，而有搭乘計程車之必要。原
    告既無法證明其傷勢客觀上之嚴重性，亦難推認其主觀上有
    其主張之疼痛感受，被告爰否認原告所主張之慰撫金60萬元
    云云資為抗辯，並聲明：(一)原告之訴駁回。(二)如受不利判決
    ，願供擔保請准宣告免為假執行。
三、兩造不爭執之事實：
  (一)原告為南山保險公司「菁英班」之學員。
  (二)原告與被告公司人員童言偉及羅銘宏、李德翰等人曾於97年
    9 月17日於南山人壽總公司協商賠償事宜，然因兩造意見不
    同而協商不成立。
  (三)原告於97年9月22日寄發臺北敦南郵局第297號存證信函。
  (四)訴外人臺灣產物保險股份有限公司於97年9 月26日針對前開
    存證信函回覆，於97年11月11日又予函覆。
四、得心證之理由：本院依民事訴訟法第270 條之1 規定協議並
    簡化兩造爭點如下：(一)原告是否於97年4 月18日中午於系爭
    大樓大門前階梯處踏空跌倒而受傷？原告所受之傷勢為何？
    (二)原告依據民法第191 條第1 項規定請求被告負擔侵權行為
    責任，有無理由？1.被告對於系爭大樓大門口階梯處之設置
    或保管有無欠缺？2.原告之損害是否因系爭大樓大門口階梯
    處之設置或保管有欠缺所致？(三)原告請求被告賠償1.醫療費
    用2 萬7,305 元。2.計程車資4 萬9,895 元。3.精神慰撫金
    60萬元，是否合理必要？茲論述如下：
  (一)按當事人主張有利於己之事實者，就其事實有舉證之責任，
    民事訴訟法第277 條前段定有明文。本件原告主張其於97年
    4 月18日中午於系爭大樓大門前階梯處踏空跌倒而受傷之事
    實，既為被告所否認，即應由原告就此有利於己之事實負擔
    舉證責任。經查，原告主張前開事實，無非以育揚中醫診所
    診斷證明書、臺灣產險公司於97年9 月26日、97年11月11日
    回函、南山保險公司保險金申請書及證人陽青娟之證詞為據
    ，然查：
  1.原告所提出之育揚中醫診所診斷證明書僅能證明原告曾於97
    年4 月18日跌傷，受有右肩及雙膝挫傷，惟難證明其受傷之
    原因係在系爭大樓大門前之階梯處跌倒所造成。
  2.臺灣產險公司於97年9 月26日、97年11月11日之回函雖未否
    認原告於系爭大樓發生跌倒受傷之情事，然被告公司既有投
    保公共意外責任險，無論原告得否舉證證明系爭事故之發生
    ，為息事寧人，若保險公司於取得損失證明文件據以核算賠
    償責任後，對於理賠金額無意見，被告公司自樂觀其成。況
    本件係因原告不願提供見證人之聲明及個人資料，且與臺灣
    產險公司就理賠金額無法達成共識而協商和解不成，此有證
    人羅銘宏所提出原告出具之說明書影本1 件在卷可稽（本院
    卷一第135 頁），自難以前開函文即認被告公司已承認原告
    確係於系爭大樓1 樓階梯處跌倒受傷。
  3.再由原告所提出南山保險公司保險金申請書觀之，其上就意
    外事故發生時間、地點、原因及詳細經過乃原告自行填寫（
    本院卷一第110 頁），自難僅以前開記載即認原告所受之右
    肩及雙膝挫傷確係於系爭大樓1 樓階梯處跌倒所致。
  4.至證人陽青娟雖到庭證稱：其有在南山人壽工作過，有參加
    南山人壽9703先鋒班菁英培訓計畫，受訓地點在陽明海運的
    大樓，第1 至3 個月有全程參與受訓，後面3 個月沒有，有
    同時與原告一起受訓，其有聽原告口述原告在陽明海運大樓
    前跌倒之事，事發當時其有在場，但沒有看到過程，其當時
    與同學站在門口聊天，其面對馬路，2 位同學擋住其視線，
    其聽說原告跌倒，但其沒看到他摔下去，也沒看到他爬起來
    的動作，其看過去的時候，他人是站著的，當時其正在聊天
    ，沒聽到聲音，後來從後面下來的人有人說「桂美姐跌倒嗎
    ？」，但其側身去看，看到原告是站著的，其有看到原告拍
    左手上臂的動作，是站著的時候有這個動作。跌倒這件事情
    應該是發生在受訓期間之第1 至3 個月間發生的，應該是中
    段的時候，其不知道有無其他人看到原告跌倒，其沒有看到
    有任何人去攙扶原告，只看到原告站著，有拍左手的動作，
    在那邊上課的時候，一天至少會有2 次進出大樓等語。是證
    人陽青娟並未親眼看到原告跌倒，其所以知悉原告「跌倒」
    ，係因後面有同學說：「桂美姐跌倒嗎？」，惟其探頭去看
    時，原告早已站起身且拍打左手上臂。然「桂美姐跌倒嗎？
    」此句話之語意並非肯定，而係表示疑問之意。且衡諸常情
    ，原告若確實在系爭大樓前跌倒，不論跌倒之輕重程度如何
    ，必然應該會發出一些聲響，如：跌倒之撞擊聲、原告或他
    人之驚呼聲等等，方符常情。然證人陽青娟完全未聽到跌倒
    之撞擊聲或是驚呼之聲音，則原告是否確有在系爭大樓1樓
    跌倒、其跌倒是否係因系爭大樓1 樓階梯落差踏空所致，均
    屬有疑。
  5.此外，原告復無法提出其他證據以實其說，揆諸前開規定及
    說明，尚難遽認原告主張其於97年4 月18日中午於系爭大樓
    大門前階梯處踏空跌倒而受傷乙節為真實。
  (二)按土地上之建築物或其他工作物所致他人權利之損害，由工
    作物之所有人負賠償責任。但其對於設置或保管並無欠缺，
    或損害非因設置或保管有欠缺，或於防止損害之發生，已盡
    相當之注意者，不在此限。前項損害之發生，如別有應負責
    任之人時，賠償損害之所有人，對於該應負責者，有求償權
    ，民法第191 條定有明文。次按民法第191 條第1 項所謂設
    置有欠缺，係指土地上之建築物或其他工作物，於建造之初
    即存有瑕疪而言。所謂保管有欠缺，係指於建造後未善為保
    管，致其物發生瑕疪而言（最高法院50年台上字第1464號判
    例參照）。經查，系爭大樓1 樓外之階梯實係建築物底層地
    板面與基地地面之段差，僅有1 階，且高度僅有9 公分，與
    全國其他各處之階梯，並無特別不同，而建築法第43條第1
    項係規定：「建築物基地地面，應高出所臨接道路邊界處之
    路面；建築物底層地板面，應高出基地地面，但對於基地內
    之排水無礙，或因建築物用途上之需要，另有適當之防水及
    排水設備者，不在此限。」、「建築技術規則建築設計施工
    編」第57條第2 款，則係要求騎樓地面應與人行道齊平，無
    人行道者，應高於道路邊界處10公分至20公分，表面鋪裝應
    平整，不得裝置任何台階或阻礙物，並應向道路境界線作成
    四十分之一之瀉水坡度。又依「工程施工查核作業參考基準
    」第1 條，就地板部分係要求無裂縫、無突起，均未要求必
    須在建築物底層地板與基地段差處貼設反光條或防滑條。又
    經本院至現場勘驗結果，經撕除現場之黑色防滑條後，若以
    一般人視線之高度，由系爭大樓1 樓大廳往外步行，在走近
    上開階梯處前，可看出地面磁磚之線條有明顯不連續之情形
    ，有本院100 年4 月27日勘驗筆錄在卷可稽（本院卷二第39
    頁），故應可察覺該處有階梯之存在。至原告雖稱系爭事故
    發生當時是中午，因太陽反光無法看出云云，然系爭大樓之
    地磚係普通石材，並非易於反光之材質，且系爭大樓1 樓門
    口上方，有一扇突出之遮雨棚，該扇遮雨棚平時即會阻擋陽
    光，並在地面投射陰影，是縱然係陽光強烈直射之正午時刻
    ，遮雨棚之陰影仍在系爭階梯外側。故縱如原告所述其於系
    爭大樓1 樓前跌倒之時間為正午，然只要加以普通之注意，
    原告仍然可以看到地面上不連續之磁磚線，而可察覺該處有
    階梯，自難以被告公司未設置反光條或其他標識即認其對於
    系爭大樓階梯之設置或管理有欠缺。再者，依原告所提出之
    「9703期先鋒班『菁英培訓計畫』第二個月訓練課程表」所
    示（本院卷第90頁），原告應自97年3 月起，即已開始在系
    爭大樓出入參加訓練課程，自97年3 月起至系爭事故發生之
    4 月18日，合計約有7 週之久，原告每天出入系爭大樓之次
    數至少2 次，即自97年3 月起至同年4 月18日上午止，原告
    至少已出入系爭大樓逾50次，而原告當庭已自承其知道該處
    有台階，都盡量往旁邊走，擔心會跌倒，沒想到當時因為趕
    時間一不小心就跌倒了等語（本院卷二第33頁），足見在原
    告主張之系爭事故發生前，其早已知悉系爭大樓1 樓門口有
    階梯落差之存在，系爭事故之發生實係因原告急於趕時間，
    而未注意地上有階梯所致，而與被告有無在系爭階梯處貼上
    反光條或其他標識無涉。
  (三)綜上，尚難認被告有原告所主張之侵權行為存在。從而，原
    告依據民法第191 條、第195 條規定請求被告給付67萬7,20
    0 元及自起訴狀繕本送達翌日起至清償日止按年息5 ％計算
    之利息，為無理由，應予駁回。其假執行之聲請亦失所附麗
    ，應併予駁回。
五、本件判決之基礎已臻明確，兩造其餘攻擊防禦方法核與本件
    判決結果不生影響，爰不予一一論述，附此敘明。
六、本院依職權定本件訴訟費用額為8,542 元（第一審裁判費7,
    380 元、證人旅費1,162 元），應由原告負擔。
七、訴訟費用負擔之依據：民事訴訟法第78條、第87條第1 項。
中    華    民    國   100    年    6     月    21    日
                  民事第二庭  法  官  藍雅清
正本係照原本作成。
如對本判決上訴，應於判決送達後20日內向本院提出上訴狀，若
委任律師提起上訴者，應一併繳納上訴審裁判費，否則本院得不
命補正逕行駁回上訴。
中    華    民    國   100    年    6     月    28    日
                              書記官  張純華